【裁判字號】    99,簡上,90
【裁判日期】    990518
【裁判案由】    詐欺
【裁判全文】
臺灣臺北地方法院刑事判決              99年度簡上字第90號
上  訴  人
即  被  告  乙○○
上列上訴人即被告因詐欺案件，不服本院九十九年度簡字第五二
號，中華民國九十九年一月十八日所為第一審簡易判決（聲請簡
易判決處刑案號：臺灣臺北地方法院檢察署九十八年度偵字第二
七○五八號）提起上訴，本院管轄第二審之合議庭判決如下：
    主  文
上訴駁回。
    事  實
一、乙○○明知目前國內不法份子為掩飾渠等不法行徑，避免執
    法人員之追究及處罰，經常利用他人之存款帳戶金融卡及密
    碼轉帳、匯款，以確保犯罪所得之不法利益並掩人耳目，且
    對於交付帳戶金融卡及密碼等金融帳戶資料予人使用，他人
    是否持以犯罪雖無確信，然在客觀上可預見一般取得他人金
    融存款帳戶使用之行徑，常與財產犯罪所需有密切關連之情
    形下，於其打電話應徵工作時，輕信可取得會計工作，而基
    於縱有人持其交付之帳戶作為財產犯罪之犯罪工具，亦不違
    背其本意之幫助詐欺取財未必故意，於民國九十八年九月上
    旬某日，在臺北市松山區京華城購物中心，將先前其母余戊○○所申請設立，供其使用之安泰國際商業銀行（下稱安泰
    銀行）景美分行（址設臺北市文山區○○○路○段一七二號
    ）帳號第00000000000000號帳戶之金融卡及
    密碼，交予某姓名年籍不詳之成年詐欺集團人員使用，幫助
    該人所屬之詐欺集團詐騙他人財物。該成年詐欺集團人員於
    取得上揭帳戶之金融卡及密碼後，即與渠所屬集團成員，共
    同基於意圖為自己不法所有之詐欺取財犯意聯絡，為下列詐
    欺取財犯行：
(一)該詐欺集團某成年成員於九十八年九月十一日去電丙○○，
    佯稱丙○○先前網路購物轉帳時誤為分期付款，須加以取消
    云云，丙○○因而誤信為真，陷於錯誤，至某郵政自動櫃員
    機處依該詐欺集團成年成員之指示而於同日十八時三十五分
    五十六秒許轉帳新臺幣（下同）八千零十二元至上開帳戶內
    。
(二)於九十八年九月十一日十八時三十六分許，由該詐騙集團某
    女成年成員撥打電話向丁○○佯稱為網路購物人員，對之詐
    稱伊先前購買太陽眼鏡時誤為分期付款，須依指示以金融卡
    操作自動櫃員機取消分期付款云云，致丁○○誤信為真，陷
    於錯誤，於同日至臺中市○○區○○路五十九號統一超商店
    內自動櫃員機處，依該詐騙集團成年成員之指示，轉帳二萬
    九千九百八十四元至上開帳戶內（存簿上所載之支出款項為
    三萬零一元，內含轉帳手續費十七元，聲請簡易判決處刑書
    誤載為轉帳三萬元，應予更正）。
(三)該詐欺集團某成年人員於九十八年九月十一日七時十分許去
    電己○○，佯稱因己○○先前網路購物誤設定為分期付款，
    須至自動櫃員機處操作以停止分期付款云云，己○○因而誤
    信為真，陷於錯誤，至臺中市○區○○路中國醫藥學院附設
    醫院立夫醫療大樓內之華南商業銀行自動櫃員機處，依上開
    詐欺集團人員之指示而於同日十九時四十三分許將九千一百
    九十九元轉帳至上開帳戶內。
(四)該詐欺集團某成年成員於九十八年九月十一日二十時九分許
    去電甲○○，佯稱甲○○先前網路購物時因系統錯誤將伊付
    款方式誤為分期付款云云，甲○○因而誤信為真，陷於錯誤
    ，旋於同日二十時四十九分許至臺南市○區○○路四一六號
    統一超商內中國信託商業銀行自動櫃員機處依該詐欺集團另
    一成年成員之指示轉帳三千零十二元至上開帳戶內。嗣因丙○○、丁○○、葉斯云、甲○○均察覺有異報警處理而得悉
    上情。
二、案經臺北市政府警察局文山第二分局報請臺灣臺北地方法院
    檢察署檢察官偵查聲請以簡易判決處刑。
    理  由
壹、程序方面即本案證據之證據能力之認定：
    上訴人即被告乙○○對於本判決認定其犯罪之各該被害人於
    審判外之陳述及卷內之書面證據資料，因被告經本院合法傳
    喚未到庭而未於言詞辯論終結前聲明異議，本院審酌該等證
    據作成時之情況，並無不宜作為證據之情事，依刑事訴訟法
    第一百五十九條之五第二項之規定，均得作為證據。
貳、實體方面：
一、被告於警詢中對於上揭帳戶為其母所申請開立交其使用，其
    曾將上開帳戶之金融卡及密碼交付他人之事實坦承不諱，然
    矢口否認有何幫助詐欺犯行，辯稱：因應徵會計工作時對方
    要其提供銀行金融卡以測試該卡可否正常使用，而將該金融
    卡及密碼交付他人云云。
二、經查：
(一)上開安泰銀行景美分行帳戶為被告之母所開設，嗣被告之母
    將該帳戶之金融卡交被告使用等情，業據被告坦認在卷，並
    經被告之母余戊○○於警詢中陳述明確（見偵查卷宗第十七
    至十九頁），且有上開帳戶之開戶資料、客戶存提紀錄單（
    見偵查卷宗第三十三至三十五頁）、安泰銀行景美分行九十
    九年三月四日（九九）安景字第五四號函暨檢附之資料等在
    卷可按。再被害人丙○○、丁○○、己○○、甲○○確於如
    事實欄所載之時、地，受上開詐欺集團成年人員之詐騙而將
    款項轉帳至上開銀行帳戶內，復經被害人丙○○（見偵查卷
    宗第四十、八十一頁）、丁○○（見偵查卷宗第二十、二十
    一頁）、己○○（見偵查卷宗第二十四至二十六頁）、甲○○（見偵查卷宗第二十二、二十三頁）等人陳述明確，且有
    被害人丙○○轉帳之郵政自動櫃員機交易明細表（見偵查卷
    宗第三十六頁）、被害人丁○○轉帳之臺灣企業銀行活期儲
    蓄存款存摺（見偵查卷宗第三十七、三十八頁）、被害人葉
    斯云轉帳之華南商業銀行自動存提款機交易明細表（見偵查
    卷宗第三十九頁）、被害人甲○○轉帳之中國信託商業銀行
    自動櫃員機交易明細表（見偵查卷宗第三十一頁）等在卷可
    查。
(二)被告雖以前揭情事置辯，然衡諸一般社會經驗，應徵工作之
    時，求職公司通常僅要求應徵者交付履歷表及提供相關工作
    經驗證明等文件，縱因匯入薪資而有提供金融帳戶之必要者
    ，取得金融機關之帳號即可，殊無將帳戶之金融卡及密碼一
    併交付之必要，被告前開所為顯與一般應徵工作之常情有悖
    。況金融機構存款帳戶之金融卡及密碼，係可供人匯款入帳
    及自自動櫃員機提領現金之用之入帳提領工具，前開物品如
    遭人以不法意圖知悉並持有，該人即可以該存款帳戶供他人
    匯款入帳並得以上開金融卡、密碼逕提領帳戶內金額，而發
    生犯罪集團以其帳戶作為詐欺等財產犯罪之取得被害人交付
    金錢之手段之犯罪結果。徵之被告為心智健全之成年人，顯
    非無一般社會生活經驗及判斷能力之人甚明，其卻將上開銀
    行帳戶之金融卡及密碼交付，雖未見有何參與詐欺上開被害
    人之行為、或於事後亦分得款項之積極證據，而無從認屬本
    件詐欺取財行為之共同正犯，然被告將上開帳戶金融卡及密
    碼交付他人使用之行為，已足彰顯其有預見縱有人以其上開
    帳戶實施詐欺犯罪，隱瞞非正當資金之進出流程及行為人身
    分，以避免遭查獲等情，亦不違背其本意之不法意圖至明。
    而嗣後該受被告提供使用帳戶之人，果與其他同夥利用以之
    為向被害人四人詐欺取財之匯款帳戶使用，被告應負幫助他
    人為詐欺取財之刑責甚明。
(三)再以自實施詐騙之人之角度審酌，渠等既知以他人帳戶掩飾
    犯罪所得，當係狡詐之徒，而非智商愚昧之人，渠等當知社
    會上一般正常之人如知其金融帳戶金融卡及密碼遭不法份子
    詐騙，為防止該等不法份子使用其帳戶，必於發現後立即向
    金融機構辦理掛失止付，而於掛失止付後，渠等即無法以詐
    騙所得之金融卡提領該帳戶內之存款。是該等不法份子如以
    此等帳戶作為犯罪工具，則在渠向他人詐騙，並令被害人將
    款項匯入該帳戶後，卻又極有可能因帳戶所有人掛失止付而
    無法提領，則渠等大費周章從事犯罪行為，甘冒犯罪後遭追
    訴、處罰之風險，卻有可能未得任何好處，此等損人不利己
    之舉，又豈是狡詐之實施詐騙罪犯所可能犯之錯誤。簡言之
    ，從事此等財產犯罪之人，若非確定該帳戶不會遭帳戶所有
    人掛失止付，應不致於以該帳戶從事於財產犯罪，而此等確
    信，在該帳戶係詐騙取得之情形，實無發生之可能，益證被
    告前開所辯，顯然重大悖於常情而不足採信。
(四)綜上，本案事證明確，被告犯行堪以認定，應予依法論科。
    另被告雖以書狀聲請本院調閱電話號碼00000000、
    0000000000號自九十八年九月一日起至十四日止
    之通聯紀錄云云，然上開期間之通聯紀錄因未留存（已逾留
    存期限）而無法調得，有本院九十九年三月二十二日電話紀
    錄在卷可按，自無從為被告有利之認定，附此敘明。
三、刑法上之幫助犯，係指以幫助之意思，對於正犯資以助力，
    而未參與實施犯罪之行為者而言（最高法院四十九年臺上字
    第七十七號判例意旨參照）。查被告係基於幫助之意思，將
    上開帳戶之金融卡及密碼等物交予姓名年籍不詳之成年詐欺
    集團成員，以供該成員所屬之詐騙集團詐騙被害人轉帳之用
    ，而為詐欺取財罪構成要件以外之行為，核其所為，係犯刑
    法第三十條第一項前段、第三百三十九條第一項之幫助詐欺
    取財罪。再被告既僅提供上開帳戶之金融卡及密碼予該成年
    詐騙集團成員一次，應認被告僅有一幫助行為，縱日後該詐
    騙集團運用時間與狀態有別而有應以數罪論斷之詐欺取財之
    犯行，仍無從認為被告所為係數罪，即不得分別論以幫助詐
    欺取財而以數罪名論斷之，僅得論以一罪。被告所幫助之成
    年詐欺集團成員間，有犯意聯絡及行為分擔，均為共同正犯
    。另因幫助係從犯，從屬於正犯而成立，幫助一人為幫助，
    幫助二人、三人仍為幫助，故僅論被告以幫助詐欺取財罪即
    可，無須論以幫助共同詐欺取財罪，據上論斷欄亦無庸援引
    刑法第二十八條，於此一併說明。又被告為幫助犯，其提供
    帳戶之金融卡及密碼等資料予實施詐騙者，對被害人財產損
    害之造成，較諸具犯罪支配力之正犯有明顯之差異，是其上
    開所為，應依刑法第三十條第二項規定，按正犯之刑減輕之
    。原審以被告犯罪事證明確，引用上開法條及刑事訴訟法第
    四百四十九條第一項前段、第三項、第四百五十四條第二項
    、刑法第四十一條第一項前段、刑法施行法第一條之一等規
    定，判處被告有期徒刑三月，並諭知如易科罰金，以新臺幣
    一千元折算一日之易科罰金折算標準（原審贅引刑法第五十
    五條，併予刪除），其認事、用法均無違誤，量刑亦屬妥適
    ，是被告以其於九十八年九月份因找工作被騙帳戶及密碼，
    對方說會計需每日結帳轉帳至其他人所發工資，而其先前找
    過很多工作常領不到工資，很想要這份工作，曾打一六五電
    話詢問並致電銀行查詢帳戶異動情形，且在交付帳戶資料三
    日後即主動去電銀行申報遺失，係因生活困難一時不慎失察
    云云提起上訴，為無理由，應予駁回。
四、被告經合法傳喚，無正當理由不到庭，爰不待其陳述，逕行
    判決。
據上論斷，應依刑事訴訟法第四百五十五條之一第一項、第三項
、第三百六十八條、第三百七十一條，判決如主文。
本案經檢察官鄭深元到庭執行職務
中    華    民    國    99    年    5     月    18    日
                  刑事第十一庭  審判長法  官  劉方慈
                                      法  官  顧正德
                                      法  官  黃紹紘
以上正本證明與原本無異。
本判決不得上訴。
                                      書記官  陳靜君
中    華    民    國    99    年    5     月    24    日
附錄本案論罪科刑所犯法條全文
刑法第三百三十九條
意圖為自己或第三人不法之所有，以詐術使人將本人或第三人之
物交付者，處五年以下有期徒刑、拘役或科或併科一千元以下罰
金。
以前項方法得財產上不法之利益或使第三人得之者，亦同。
前二項之未遂犯罰之。

司法院資訊處製作；財團法人民間司法改革基金會備份。
